臺灣士林地方法院行政訴訟判決　
111年度交字第89號
原      告  青川實業有限公司

法定代理人  王麗玉  
被      告  臺北市交通事件裁決所

代  表  人  蘇福智  
上列當事人間交通裁決事件，原告不服被告民國111年2月15日北
市裁催字第22-AV0000000號裁決之處分，提起行政訴訟，本院判
決如下：
    主  文
原告之訴駁回。
訴訟費用新臺幣參佰元由原告負擔。
    事實及理由
一、程序事項：
    本件係因原告不服被告民國111年2月15日北市裁催字第22-A
    V0000000號違反道路交通管理事件裁決書(下稱原處分)，所
    為對原告罰鍰新臺幣(下同)3000元，責令申請換領牌照或改
    正，而提起行政訴訟，經核屬行政訴訟法第237條之1第1項
    第1款規定之交通裁決事件，應依行政訴訟法第2編第3章規
    定之交通裁決事件訴訟程序，且依同法第237條之7規定，不
    經言詞辯論，逕為判決。
二、爭訟概要：原告所有車牌號碼為BEF-9732號自用小貨車(下
    稱系爭車輛)，於110年11月3日07時23分許，在臺北市○○區○
    ○路0段00巷00號前路旁，因有「損毀汽車牌照不能辨識號牌
    」之違規事實，經民眾以行車紀錄器影像向臺北市政府警察
    局內湖分局(下稱舉發機關) 檢舉，舉發機關爰依道路交通
    管理處罰條例第13條第1款規定予以舉發，有臺北市政府警
    察局北市警交字第AV0000000號舉發違反道路交通管理事件
    通知單可稽(下稱系爭舉發通知單，見本院卷第68頁)。原告
    向被告提出陳述意見後，經被告函請舉發機關查明後仍認違
    規屬實，應予裁罰。嗣經被告以原告有前揭違規事實，而以
    原處分對原告為裁罰。原告於111年3月14日提起本件行政訴
    訟。
三、原告主張：原告公司人員（劉金木）於上開時間發現原告系
    爭車輛後側懸空裝掛式的汽車牌照被人碰撞而向前《傾斜》，
    但並未《損毁》，故用手《輕輕一扳》系爭牌照立即《回復原狀》
    ，嗣後原告欲申請換領牌照及將上開懸空裝掛之牌照自行改
    正為非懸空裝掛者，惟監理站表示系爭車輛之牌照並未損毀
    ，並得擅自改正牌照出廠時之裝掛方式，且以後再被碰撞向
    前傾斜，仍將之用手扳回即可，且之後亦通過系爭車輛(包
    括牌照)之安檢。並聲明：原處分撤銷。
四、被告答辯：本案係民眾檢舉BEF-9732號自用小貨車(即系爭
    車輛)，於110年11月3日7時23分在臺北市○○區○○路0段00巷0
    0號，因「損毀汽車牌照使不能辨認其牌號 」，並檢具違規
    證據資料向警察機關檢舉。卷查舉發機關查復內容，經檢視
    檢舉照片所示，系爭車輛確有損毀汽車牌照使不能辨認其牌
    號情事，違規行為屬實，爰舉發機關依法舉發自屬適法。經
    再檢視舉發機關所提供之民眾檢舉影片及佐證彩色照片顯示
    ，原告所有BEF-9732號車牌面字母及阿拉伯數字僅剩1/2上
    半部，1/2下半部完全消失，無法完整呈現車牌，該車號牌
    明顯無法辨認，本案違規事證明確。且汽車號牌有裁剪或扭
    曲懸掛者，以號牌毀損論，道路交通安全規則第11條第3項
    亦定有明文。原告以上開情詞置辯，顯難據以推翻違規事實
    ，被告爰依道路交通管理處罰條例第13條第1款規定裁處汽
    車所有人即原告罰鍰3,000元整，責令申請換領牌照或改正
    ，並無違法之情事。並聲明：原告之訴駁回。
五、本院之判斷：　　　　
  ㈠按道路交通安全規則第11條第2項、第3項規定：「汽車號牌
    不得變造損毀、塗抹或黏貼其他材料、加裝邊框或霓虹燈、
    裝置旋轉架、顛倒懸掛或以安裝其他器具之方式使不能辨認
    其牌號，並不得以他物遮蔽，如有污穢，致不能辨認其牌號
    時，應洗刷清楚。但因應電子收費需要加裝邊框而未遮蔽號
    牌字號與圖案標示者，不在此限。汽車號牌有裁剪或扭曲懸
    掛者，以損毀號牌論。」。次按道路交通管理處罰條例第13
    條第1款規定：「汽車行駛有下列情形之一者，處汽車所有
    人新臺幣2,400元以上4,800元以下罰鍰，並責令申請換領牌
    照或改正：一、損毀或變造汽車牌照、塗抹污損牌照，或以
    安裝其他器具之方式，使不能辨認其牌號。」另交通部100
    年7月11日交路字第1000040775號函釋略以：「…依處罰條例
    第13條第1款之明文，係指損毀或變造汽車牌照、塗抹污損
    牌照，或以安裝其他器具之方式，致使於正常視力、光線、
    距離及角度等之情況下，不能辨識其牌號時，則有該條款規
    定之適用。」按主管機關基於職權因執行特定法律之規定，
    得為必要之釋示，以供本機關或下級機關所屬公務員行使職
    權時之依據，此即「解釋性行政規則」（司法院釋字第548
    號解釋參照）。上開交通部函釋為處罰條例第8條所定之公
    路主管機關之上級機關，即交通部所發布，其對該條例所為
    之釋示乃屬「解釋性行政規則」之性質，足堪為各級公路主
    管機關適用法律之參考，先予敘明。
  ㈡經查，原告所有系爭車輛，於前揭時、地，因有「損毀汽車
    牌照不能辨識號牌」之違規事實，經民眾以行車紀錄器影像
    向舉發機關檢舉後，並經舉發機關予以舉發等情，有系爭舉
    發通知單及行車紀錄器所截取之照片可佐(見本院卷第68、7
    6、77頁)。參以上開照片所示，可見系爭車輛後車牌之牌面
    字母及阿拉伯數字僅剩1/2上半部，1/2下半部完全消失，無
    法完整呈現車牌，該車號牌明顯無法辨認。揆諸前開規定，
    自有「損毀汽車牌照不能辨識號牌」之違規事實，應堪認定
    。
　㈢原告雖主張系爭車輛之牌面係遭他人碰撞向前傾斜，輕輕一
    扳即可回復原狀，並未損毀云云。惟依道路交通安全規則第
    11條第3項規定「汽車號牌有裁剪或扭曲懸掛者，以損毀號
    牌論」。且參以車輛號牌具有辨識車輛同一性之效果，對交
    通安全具有事前管理與事後規制、追究等功能。再揆諸汽車
    號牌制度建立之緣由，非單純在貫徹主管機關之車籍管理，
    其於交通違規或事故發生時，亦可便於相關單位發現違規或
    肇事之車輛駕駛人並予以究責，而具有辨識路上行駛中車輛
    之特定功效，對於道路交通安全之管理、維護，自屬重要。
    故為加強主管機關對於道路交通管理之有效性及利於其他用
    路人對於車輛之識別，並藉此保障渠等之行車安全等目的，
    立法者方以前揭規定課以汽車所有人「應保持其號牌具可辨
    識性」之責。是以系爭車輛之車牌牌面縱有原告所稱之經他
    人碰撞而向前傾斜，輕輕一扳即可回復原狀等情，惟於民眾
    為檢舉之時，該車牌已向前傾斜致已達無從辨識號牌之程度
    ，仍應以損毀號牌論，原告既為系爭車輛之車主，對車輛之
    牌照即有保管及維護之義務，其亦未提出究係遭何人以何種
    方式為碰撞致無從辨識系爭車輛號牌，則被告依道路交通管
    理處罰條例第13條第1款規定，以原告有「損毀汽車牌照不
    能辨識其牌號」之違規事實，應堪認定。
  ㈣綜上，系爭車輛有「損毀汽車牌照不能辨識號牌」之違規事
    實，被告對原告以原處分為裁罰，核無不合。原處分並無違
    法，原告訴請撤銷為無理由，應予駁回。
六、本件第一審裁判費為300元，應由原告負擔，爰確定第一審
    訴訟費用額如主文第2項所示。
據上論結，本件原告之訴為無理由，依行政訴訟法第237條之7、
第237條之8第1項、第237條之9第1項、第236條、第98條第1項前
段，判決如主文。
中    華    民    國   111    年    5     月    2     日
                  行政訴訟庭  法  官  徐文瑞
上為正本係照原本作成。
如不服本判決，應於判決送達後20日內，向本院提出上訴狀並表
明上訴理由（原判決所違背之法令及其具體內容或依訴訟資料可
認為原判決有違背法令之具體事實），其未載明上訴理由者，應
於提出上訴後20日內向本院補提理由書（上訴狀及上訴理由書均
須按他造人數附繕本，如未按期補提上訴理由書，則逕予駁回上
訴），並應繳納上訴裁判費新臺幣750元。
中    華    民    國   111    年    5     月    2     日
                              書記官  朱亮彰